【裁判字號】    95,易,722
【裁判日期】    950925
【裁判案由】    竊盜
【裁判全文】
臺灣桃園地方法院刑事判決               95年度易字第722號
公  訴  人  臺灣桃園地方法院檢察署檢察官
被      告  甲○○
                    （另案於臺灣桃園監獄執行中）
            丙○○
                    （另案於臺灣桃園監獄執行中）
上列被告因竊盜案件，經檢察官提起公訴（九十五年度偵字第八
０八二號），本院判決如下：
    主  文
甲○○共同攜帶兇器竊盜電業之電纜線，累犯，處有期徒刑壹年
貳月。
丙○○共同攜帶兇器竊盜電業之電纜線，處有期徒刑拾月。
扣案之如附表所示之物均沒收。
    事  實
一、甲○○前於民國八十八年間因違反毒品危害防制條例案件，
    經本院及臺灣高等法院先後判處有期徒刑五月及七月確定，
    經定應執行刑為有期徒刑十一月，於九十二年二月二十五日
    縮刑期滿執行完畢，詎其不知悔改，與丙○○共同基於意圖
    為自己不法所有之犯意聯絡，於九十五年三月二十五日凌晨
    五時許，由丙○○駕駛其所有車號ＥＮ－一０三０號自用小
    客車搭載甲○○，並攜帶如附表所示之工具（其中油壓剪、
    鐵鉗、鋸子、鐵鎚、鐵條、挫刀等物，於客觀上足以對人之
    生命、身體、安全構成威脅，足供兇器使用）前往桃園縣大
    溪鎮○○里○○○○道路旁，推由甲○○攀爬至電桿上，剪
    斷臺灣電力股份有限公司（下稱臺電公司）所有，懸掛於坑
    尾分線二至三號電桿上之電纜線型號二五ＫＶ級五００ＭＣ
    Ｍ架空高壓電纜線，丙○○則在旁把風，並將甲○○剪斷之
    電纜線拉扯至地面，暫置於路邊，共計以此方法竊得電纜線
    四十二公尺（價值新臺幣二萬元），嗣於同日上午六時三十
    分許，在上址為警當場查獲，並扣得如附表所示分別為甲○○、丙○○所有，供本件犯罪所用之物，甲○○則趁隙逃逸
    。
二、案經桃園縣政府警察局大溪分局報請臺灣桃園地方法院檢察
    署檢察官偵查起訴。
    理  由
壹、證據能力部分：按被告以外之人於審判外之言詞或書面陳述
    ，除法律有規定者外，不得作為證據，刑事訴訟法第一百五
    十九條第一項固定有明文。惟被告以外之人於審判外之陳述
    ，雖不符同法第一百五十九條之一至之四之規定，而經當事
    人於審判程序同意作為證據，法院審酌該言詞陳述或書面陳
    述作成時之情況，認為適當者，亦得為證據。又當事人、代
    理人或辯護人於法院調查證據時，知有第一百五十九條第一
    項不得為證據之情形，而未於言詞辯論終結前聲明異議者，
    視為有前項之同意，此亦據同法第一百五十九條之五規定甚
    明。查本件證人乙○○於警詢時之陳述，屬被告以外之人在
    審判外之陳述而屬傳聞證據，且不符刑事訴訟法第一百五十
    九條之三之規定，惟被告甲○○就上開審判外之陳述，於本
    院準備程序中表示同意引用做為證據（見本院九十五年七月
    七日準備程序筆錄），被告丙○○及檢察官則迄於本院言詞
    辯論終結前均未聲明異議，而本院審酌證人乙○○於陳述作
    成時之情況，核無違法取證之瑕疵，亦認為以之作為證據為
    適當，依上開規定，上開證人前述審判外之陳述，得為證據
    。另被告丙○○於檢察官偵查中以證人身分經法定具結程序
    後所為之陳述，並無顯不可信之情況，且被告丙○○於本院
    審理中業經被告甲○○及檢察官踐行交互詰問之程序，被告
    甲○○之詰問權堪認確保，被告丙○○上開於檢察官偵查中
    以證人身分所為之陳述，依據刑事訴訟法第一百五十九條之
    一第二項之規定，具有證據能力。
貳、實體部分
一、訊據被告丙○○對於上開犯罪事實坦承不諱，被告甲○○則
    矢口否認有何竊盜犯行，辯稱：其並未與丙○○前往本件犯
    罪現場，不知丙○○竊盜電纜線之事云云。經查：
  (一)上開犯罪事實，業據被告丙○○於警詢、檢察官偵查中及本
    院供承明確，被告丙○○並於檢察官偵查中結證稱：九十五
    年三月二十五日凌晨五點，伊與甲○○一起前往本件現場竊
    取電纜線，甲○○於前一天傍晚五、六點，打電話叫伊過去
    載他，伊於凌晨快五點，開家裡的自用小客車，到大溪桃園
    客運車站載他去現場，凌晨五點到現場，甲○○拿破壞剪、
    鐵條、鋸子去偷，伊因為腳痛，沒下車，後來天快亮時，伊
    下車叫甲○○不要剪電線了，伊把地上的電線拉到旁邊，人
    家就來了等語（見偵查卷第四十三至四十四頁）詳實，並當
    庭指認被告甲○○，復據證人即臺電公司技術員乙○○於警
    詢中證述架設好之電纜線尚未送電確實被剪斷遭竊甚詳，另
    有贓物領據、現場照片等件在卷可稽。
  (二)被告丙○○於本院審理中，雖改稱：被告甲○○並未參與竊
    盜，本件係伊一人所為，當時伊開車經過現場，發現電線已
    被人剪斷掛在高處，有一端比較接近地面，伊就將電線拉下
    來云云，惟查：此與被告丙○○於檢察官偵查中所為上開證
    述，顯有矛盾，其又無法提出合理解釋，此部分翻異之證言
    ，真實性已值懷疑，且倘如被告丙○○所述，電纜線當時已
    經他人剪斷，被告丙○○只消將電纜線拉至地面，並收集搬
    運至車上，需時自屬無多，然被告丙○○竟自凌晨五時許到
    達現場後（此為被告丙○○於本院審理時自承在卷，見本院
    九十五年八月二十四日審判筆錄），直至其於同日凌晨六時
    三十分為警查獲時，仍未將電纜線搬運至其車上，此有現場
    照片在卷為憑，被告丙○○於長達一個半小時之時間內，竟
    未能完成收集電纜線之動作，顯與常情不符，足見其於本院
    改稱：係其一人於現場收集他人早已剪好之電纜線云云，絕
    非實情，參以被告丙○○於本院審理時自承：其於案發當日
    一腳大拇指及小指發炎爛掉、另一腳底盤破皮，行動不便等
    語（見同上審判筆錄），被告丙○○顯然不能勝任手持工具
    攀爬至電桿高處以剪斷電纜線之工作，益徵其於檢察官偵查
    中證稱：本件案發當日其因為腳痛，未下車，係被告甲○○
    持破壞剪等工具去偷，快天亮時，其叫甲○○不要剪了，並
    將電線拉至旁邊等語，核與情理相符，堪予採信，其於本院
    審理中所為上開證詞，則屬迴護被告甲○○之詞，洵非可採
    。
  (三)綜上所述，被告甲○○空言否認犯行，難認有據，本件事證
    明確，被告二人竊取電纜線之犯行，堪以認定。
二、按刑法及刑法施行法部分條文業經修正公布，並定於民國九
    十五年七月一日施行（修正前刑法以下簡稱舊法；修正後刑
    法以下簡稱新法）。其中刑法第二條第一項之規定，係規範
    行為後法律變更所生新舊法律比較適用之準據法，於新法施
    行後，應適用新法第二條第一項規定之從舊從輕原則為比較
    ，且應就罪刑有關之共犯、未遂犯、連續犯、牽連犯、結合
    犯，以及累犯加重，自首減輕暨其他法定加減原因（如身分
    加減）與加減例等一切情形，綜其全部之結果而為比較後，
    整個之適用，不能割裂而分別適用有利益之條文（最高法院
    九十五年五月二十三日刑事庭第八次會議決議意旨參照）。
    查本件被告二人行為後，相關刑法規定變更如下：
  (一)關於正犯之要件部分，舊法第二十八條規定：「二人以上共
    同實施犯罪之行為者，皆為正犯。」，新法則修正為：「二
    人以上共同實行犯罪之行為者，皆為正犯。」
  (二)關於累犯之要件部分，舊法第四十七條規定：「受有期徒刑
    之執行完畢，或受無期徒刑或有期徒刑一部之執行而赦免後
    ，五年以內再犯有期徒刑以上之罪者，為累犯，加重本刑至
    二分之一。」，新法第四十七條第一項則修正為：「受徒刑
    之執行完畢，或一部之執行而赦免後，五年以內故意再犯有
    期徒刑以上之罪者，為累犯，加重本刑至二分之一。」
  (三)綜合比較後，無論適用新舊法，被告二人均成立本案之共同
    正犯，被告甲○○均成立累犯，並無有利或不利之區別，自
    應依新法第二條第一項前段之規定，適用舊法處斷。
三、查被告二人竊取臺電公司電桿之電纜線，依電業法第一百零
    五條之規定，應依刑法之規定，從重處斷，亦即竊取電業所
    設供電設備之電纜線，係構成電業法第一百零五條之竊盜供
    電設備罪，僅依刑法有關竊盜罪之法律效果從重處斷，因此
    如有竊盜屬電業法第一百零五條之電業設備者，電業法第一
    百零五條即為刑法竊盜罪之特別規定，依特別法優於普通法
    原則，應適用電業法第一百零五條論處。又按刑法第三百二
    十一條第一項第三款之攜帶兇器竊盜罪，係以行為人攜帶兇
    器竊盜為其加重條件，此所謂兇器，其種類並無限制，凡客
    觀上足對人之生命、身體、安全構成威脅，具有危險性之兇
    器均屬之，且祇須行竊時攜帶此種具有危險性之兇器為已足
    ，並不以攜帶之初有行兇之意圖為必要（最高法院七十九年
    台上字第五二五三號判例可資參照）。被告二人持往竊取臺
    電公司電纜線之油壓剪、鐵鉗、鋸子、鐵鎚、鐵條、挫刀等
    物，均為金屬材料製成之工具，質地堅硬，如以之毆打人之
    身體，必將致人體受傷而危及生命、身體，客觀上足對人之
    生命、身體、安全構成威脅，依據上開判例所示，核屬「兇
    器」無疑。是核被告二人竊取臺電公司電纜線之所為，係犯
    電業法第一百零五條之竊盜供電設備罪，應依刑法第三百二
    十一條第一項第三款之攜帶兇器竊盜罪之規定從重處斷，檢
    察官於起訴書已論及被告竊取臺電公司電纜線之事實，惟認
    係觸犯刑法第三百二十一條第一項第三款之攜帶兇器竊盜罪
    ，尚有未洽，起訴之社會基本事實相同，爰變更起訴法條，
    附此敘明。被告二人間，就所犯上開罪名有犯意聯絡、行為
    分擔，應依舊法第二十八條之規定，論以共同正犯。被告甲○○有前揭犯罪科刑及執行完畢之紀錄，有臺灣高等法院被
    告前案紀錄表一件在卷可稽，於執行完畢後五年內，故意再
    犯
    本件有期徒刑以上之罪，為累犯，應依舊法第四十七條之規
    定加重其刑。爰審酌被告二人均正值青壯，竟貪圖不勞而獲
    ，下手竊取電纜線，且電纜線長達四十二公尺，犯罪情節並
    非輕微，又被告甲○○犯後飾詞圖卸、堅不吐實，態度不佳
    ，顯然尚未悔悟，被告丙○○則坦認犯行，態度良好等一切
    情狀，分別量處如主文所示之刑。扣案如附表所示之工具，
    分別為被告二人所有，供本件犯罪所用之物，業經被告丙○○供承在卷，爰依舊法第三十八條第一項第二款宣告沒收。
據上論斷，依刑事訴訟法第二百九十九條第一項前段、第三百條
，電業法第一百零五條，修正後刑法第二條第一項前段，刑法第
三百二十一條第一項第三款，修正前刑法第十一條前段、第二十
八條、第四十七條、第三十八條第一項第二款，判決如主文。
本案經檢察官蔡宜均到庭執行職務。
中    華    民    國    95    年    9     月    25    日
                  刑事第八庭    審判長法  官  曾家貽
                                      法  官  吳為平
                                      法  官  袁雪華
上正本證明與原本無異。
如不服本判決，應於判決送達後10日內向本院提出上訴狀（應附
繕本），上訴於臺灣高等法院。
                                      書記官  邱仲騏
中    華    民    國    95    年    9     月    25    日
附錄本案論罪科刑之法條：
中華民國刑法第321條
（加重竊盜罪）
犯竊盜罪而有左列情形之一者，處 6 月以上、 5 年以下有期徒
刑：
一  於夜間侵入住宅或有人居住之建築物、船艦或隱匿其內而犯
    之者。
二  毀越門扇、牆垣或其他安全設備而犯之者。
三  攜帶兇器而犯之者。
四  結夥三人以上而犯之者。
五  乘火災、水災或其他災害之際而犯之者。
六  在車站或埠頭而犯之者。
前項之未遂犯罰之。
電業法第105條
 (罰則 (一) ----供電設備之竊盜或損壞)
竊盜或損壞電桿、電線、變壓器或其他供電設備者，依刑法之規
定從重處斷。
附表：油壓剪二支、鐵鉗一支、鋸子一支、麻繩一條、電燈一個
      、鐵鎚一支、鐵條二十九支、手套一雙、銼刀一支、雙面
      膠一捲（其中鋸子一支為甲○○所有，其餘均為丙○○所
      有）


司法院資訊處製作；財團法人民間司法改革基金會備份。
